【裁判字號】    99,交聲,1294
【裁判日期】    990831
【裁判案由】    聲明異議
【裁判全文】
臺灣高雄地方法院交通事件裁定        99年度交聲字第1294號
原處分機關  高雄市政府交通局
代  表  人  甲○○
異  議  人
即受處分人  乙○○
上列異議人因違反道路交通管理處罰條例事件，對於高雄市政府
交通局中華民國99年4 月28日所為之處分（原處分案號：高市交
裁字第裁32-ZEP039661號、高市交裁字第裁32-ZEP037705號），
聲明異議，本院裁定如下：
    主  文
異議均駁回。
    理  由
一、原處分意旨略以：異議人即受處分人（下稱異議人）乙○○
    分別於民國98年10月3 日2 時42分許（下稱第一次欠費）、
    同年11月6 日19時6 分許（下稱第二次欠費），駕駛ZN-124
    1 號自用小客車行經國道一號高雄縣岡山收費站南向第11車
    道電子收費車道（下稱大型車ETC 車道）時，均因有「汽車
    行駛於應繳費之公路不依規定繳費」之違規行為，依道路交
    通管理處罰條例第27條第1 項規定各裁處異議人罰鍰新臺幣
    （下同）3,000 元等語。
二、聲明異議意旨略以：異議人雖有於原處分所載時、地，分別
    駕駛上開自用小客車誤入岡山收費站之大型車ETC 車道之情
    形，但係因當時其戶籍地於98年10月至99年1 月進行房屋整
    修，舉家暫住友人家中，故未收到催繳通知始未繳費，並非
    故意拒繳，為此依法聲明異議等語。
三、按汽車行駛於應繳費之公路、橋樑、隧道或輪渡，不依規定
    繳費者，處汽車所有人或駕駛人3,000 元以上6,000 元以下
    罰鍰，並追繳欠費，道路交通管理處罰條例第27條第1 項定
    有明文。又交通部臺灣區○道○○○路局為辦理電子收費申
    裝及欠費追繳作業，依據公路通行費徵收管理辦法相關規定
    ，訂定「交通部臺灣區○道○○○路局電子收費申裝及欠費
    追繳作業注意事項」（以94年12月1 日業字第09400313111
    號函訂定，並以96年6 月4 日業字第0966004481號函第1 次
    修正，再以97年7 月18日業字第0976004369號函第2 次修正
    ），而該注意事項第9 、13、17點分別規定：「用路人…因
    人為因素導致車內設備單元無法正常扣款收費時，依不照章
    繳費之規定處理」、「車輛不依規定繳納通行費，營運單位
    之自動收費系統應將該用路人車輛之車種、牌照號碼、通行
    時間、地點、行駛方向等予以記錄並照相或錄影存記。營運
    單位應依本局查明之車籍資料，製發『補繳通行費及作業處
    理費通知單』，追繳通行費並加收作業處理費用…」、「用
    路人應依『補繳通行費及作業處理費通知單』所列金額及繳
    費期限完成補繳，逾補繳期限截止日未繳納者，依法舉發」
    ，是以如駕駛人使用ETC 車道時，因E 通機餘額不足致扣款
    未成功，或未申設E 通機卻行駛於ETC 車道以致無法扣款，
    抑或駛入費率不同之ETC 車道而無法扣足款項，並經由營運
    單位依規定製發「補繳通行費及作業處理費通知單」予以通
    知補繳後，猶未在限期內補繳相關費用者，即存有汽車行駛
    於應繳費之公路，不依規定繳費之違規，而應依道路交通管
    理處罰條例第27條第1 項予以裁罰。又按行政程序法中對於
    文書送達，於應受送達人之住居所、事務所或營業所為之。
    但在行政機關辦公處所或他處會晤應受送達人時，得於會晤
    處所為之；於應送達處所不獲會晤應受送達人時，得將文書
    付與有辨別事理能力之同居人、受僱人或應送達處所之接收
    郵件人員；又送達不能依前2 條規定為之者，得將文書寄存
    送達地之地方自治或警察機關，並作送達通知書2 份，1 份
    黏貼於應受送達人住居所、事務所、營業所或其就業處所門
    首，另1 份交由鄰居轉交或置於該送達處所信箱或其他適當
    位置，以為送達。前項情形，由郵政機關為送達者，得將文
    書寄存於送達地之郵政機關。寄存機關自收受寄存文書之日
    起，應保存3 個月，行政程序法第72條第1 項、第73條第1
    項、第74條分別定有明文。
四、經查：異議人於前揭原處分所載各該時、地，分別駕駛申設
    小型車專用E 通機之前開自用小客車駛入岡山收費站之大型
    車專用ETC 車道，致無法扣足款項（應扣大型車通行費50元
    ，惟實際僅扣除小型車通行費40元），嗣電子收費營運單位
    遠通電收股份有限公司（下稱遠通公司）將第一次欠費之「
    補繳通行費及作業處理費通知單」，於98年11月12日依異議
    人設於「高雄市苓雅區○○○路106 巷26號」之戶籍地址付
    郵寄送，惟因未獲會晤本人亦無受領文書之同居人、受雇人
    或應送達處所接受郵件人員可代為收受，郵政機關即於同日
    依法將上開文書寄存於高雄第27支局，並作送達通知書2 份
    ，1 份黏貼於應受送達人住所門首，另1 份置於該送達處所
    信箱或其他適當位置，以為送達，惟異議人並未依前開補繳
    通知所定期限補繳通行費，內政部警政署國道公路警察局遂
    於98年12月25日填單舉發，並於99年3 月24日將舉發違反道
    路交通管理事件通知單（下稱舉發通知單）送達於異議人前
    揭戶籍地址，並由異議人本人簽名收受；另將第二次欠費之
    「補繳通行費及作業處理費通知單」，於98年12月8 日依異
    議人前揭戶籍地址付郵寄送，並由異議人本人蓋章收受，惟
    因異議人亦未依前開補繳通知所定期限補繳通行費，內政部
    警政署國道公路警察局遂於99年1 月25日填單舉發，並於99
    年4 月27日將舉發通知單送達於異議人前揭戶籍地址，並由
    異議人本人蓋章收受等情，有遠通公司99年8 月9 日總發字
    第09900784號函、99年8 月23日總發字第09900826號函暨各
    該所附違規照片、補繳通知單及其送達證書、交通部臺灣區
    ○道高速公路局岡山收費站99年7 月9 日高岡業二字第0990
    001168號、第0990001169號函暨所附各該舉發通知單及其送
    達證書等在卷可證，足堪認定。再者，異議人自95年10月30
    日起即設籍於上開地址，有其個人基本資料附卷可考，是依
    前揭規定，本件補繳通知單及舉發通知單均已對異議人發生
    合法送達之效力。至異議人如有戶籍地址與實際住居所不同
    情事，本應自行向相關主管機關陳報實際住居所，實難課以
    相關主管機關訪查其實際住居所之責，異議人若未遷移戶籍
    地址或陳報新址，縱其未實際居住於戶籍地，亦應隨時注意
    有無關乎己身權益之文書送達於其戶籍地址，故異議人未能
    實際收受舉發通知單之不利事由，自應歸責於異議人本身，
    對於前述文書已生合法寄存送達之效力均不生影響，尚不得
    以未居住於戶籍地址致未能及時收受郵件為由加以卸責，更
    遑論大部分補繳通知單及舉發通知單均係由異議人本人所收
    受，已如前述，尤徵異議人應非未收受補繳通知單而欠繳，
    是異議人上開所辯，自屬無據。
五、綜上所述，異議人確有以上兩次汽車行駛於應繳費之公路，
    未依規定繳費之違規行為，從而原處分機關依道路交通管理
    處罰條例第27條第1 項規定，各裁處異議人3,000 元之罰鍰
    ，均核無違誤，異議人聲明異議均無理由，應予駁回。
六、據上論斷，應依道路交通案件處理辦法第19條，裁定如主文
    。
中    華    民    國    99    年    8     月    31    日
                    交通法庭  法  官  蔣志宗
以上正本證明與原本無異。
如不服本裁定，應於收受送達後5 日內向本院提出抗告狀。
中    華    民    國    99    年    8     月    31    日
                              書記官  李崑良

司法院資訊處製作；財團法人民間司法改革基金會備份。
